臺灣高雄地方法院刑事判決　　　　　　　95年度訴字第3698號
公　訴　人　臺灣高雄地方法院檢察署檢察官
被　　　告　乙○○
上列被告因違反毒品危害防制條例案件，經檢察官提起公訴（95
年度偵字第9726號），本院判決如下：
    主  文
乙○○無罪。
    理  由
一、本判決所引用據以認定被告乙○○犯罪事實存否之各項證據
    ，均於審理程序中詢問當事人並使其就證據能力之有無表示
    意見，當事人對其證據能力均不爭執，嗣本院於審判期日，
    復依各該證據不同之性質，依法定調查方法，以交互詰問、
    提示、告以要旨等方式逐一調查，並使當事人、辯護人表示
    意見，本院亦查無法定證據取得禁止及證據使用禁止之情形
    ，故認所引用各項證據資料，均具證據之適格，合先敘明。
二、公訴意旨略以：被告乙○○於民國94年12月中旬某日，在其
    位於高雄縣梓官鄉○○○路64巷67號3 樓住處，收受真實姓
    名年籍不詳綽號「黑人」之男子委其保管之海洛因3 包及具
    殺傷力仿GLOCK 廠17型半自動手槍製造之槍枝換裝土造金屬
    槍管之改造手槍1 支（槍枝管制編號：0000000000號）及直
    徑約8.93MM之土造子彈9 顆，未經許可而持有第一級毒品海
    洛因。嗣為警於同年12 月20 日11時45分許，在該址查獲並
    扣得上開海洛因3 包（淨重0.48公克）、上開改造手槍1 支
    （槍枝管制編號：0000000000號）、土造子彈9 顆（其中子
    彈3 顆業經鑑驗試射）、信號彈1 發（非屬槍砲彈藥刀械管
    制條例列管之爆裂物）及安非他命1 包、吸管鏟子2 支、殘
    渣袋7 個、空夾鏈袋38 個 等物（施用持有第二級毒品及違
    反槍砲彈藥刀械管制條例部分已經本院另案審結）。
三、按「犯罪事實應依證據認定之，無證據不得認定犯罪事實」
    、「不能證明被告犯罪者，應諭知無罪之判決」，刑事訴訟
    法第154 條第2 項、第301 條第1 項分別定有明文。申言之
    ，犯罪事實之認定應憑證據，如未能發現相當證據，或證據
    不足以證明，自不能以推測或擬制之方法，作為裁判基礎（
    最高法院40年台上字第86號判例意旨參照）；且認定犯罪事
    實所憑之證據，雖不以直接證據為限，間接證據亦包括在內
    ，然而無論直接證據或間接證據，其為訴訟上之證明，須於
    通常一般之人均不致有所懷疑，而得確信其為真實之程度者
    ，始得據為有罪之認定，倘其證明尚未達到此一程度，而有
    合理之懷疑存在而無從使事實審法院得有罪之確信時，即應
    由法院為諭知被告無罪之判決（最高法院76年台上字第4986
    號判例意旨參照）。再者，依刑事訴訟法第161 條第1 項規
    定，檢察官對於起訴之犯罪事實，仍應負提出證據及說服之
    實質舉證責任。倘其所提出之證據，不足為被告有罪之積極
    證明，或其指出證明之方法，無從說服法院以形成被告有罪
    之心證，基於無罪推定之原則，自應為被告無罪判決之諭知
    （參照最高法院92年度台上字第128號判例意旨）。
四、公訴人認被告乙○○涉有上開持有第一級毒品之罪嫌，係以
    證人即警員陳復興之證述、在被告住處查獲上開海洛因毒品
    3 包及法務部調查局95年4 月26日調科壹字第220023049 號
    鑑定通知書1 紙，為其論斷之依據。被告於本院審理中雖不
    否認上開海洛因毒品在其住處為警查獲之事實，惟堅決否認
    有何持有第一級毒品之犯行，辯稱：本案與先前查扣槍彈之
    同一件事，那時候我有請檢察官調查照相，我先前都已經說
    過了，我是陳復興警員的線民，陳復興也有到庭作證過，我
    沒有持有毒品之犯意等語。經查：
（一）被告於本院另案（95年度訴字第1232號）審理時陳稱，我
      是陳復興警員之線民，因為當初我有一名朋友綽號「黑人
      」，我從他得知道有人製造槍枝、販賣毒品，我就向高雄
      市小港分局刑事組檢舉，他們有去現場勘查照相，然後向
      檢察官申請搜索票。當天我們行動預定要在交易的當時抓
      人，結果當天沒有交易，遲至隔天確定要交易時，我跟警
      方說大概晚上12點多會進行交易，警方有到場埋伏，我的
      角色則是與警方作電話聯繫，但後來警察去抓的時間，已
      經交易完成了，事後只有搜到一點槍械的零件。過了大約
      2 、3 天後，「黑人」就拿著槍與子彈來到我的住處，跟
      我說他被販賣槍枝的人懷疑他出賣了對方，因為時間點太
      巧了，「黑人」跟我說對方要找他報復，並問我有沒有認
      識的人可以幫他談妥調解這件事情，他要先跑路，所以就
      把槍與子彈拿給我，「黑人」還在的時候，我就跟陳復興
      警員聯絡，陳警員告訴我他要報上去再處理，但來不及處
      理就被抓了，我沒有持有或寄藏之犯意等語。
（二）證人即陳復興警員於本院以95年度訴字第1232號另案審理
      時到庭具結證稱：「被告曾在我所偵辦的案件中擔任檢舉
      人，本件是被告提供的線索，有做檢舉筆錄，執行的時候
      被告沒有一起去，只有電話聯絡，執行的時間大約是春安
      工作末尾的時候，應該是12月17日，因為我們連續2 天去
      埋伏，執行時有看到一些槍枝零件，但沒有查到毒品，之
      後隔幾天，被告有打電話給我，叫我去他家，我到他家時
      ，被告跟我說我們當天去的時候，比較早一點，被告當場
      有拿槍枝與子彈給我看，當天好像有個叫『黑人』的人在
      場，而且『黑人』也跟我埋怨，說要用槍枝沒有那麼容易
      ，而且有危險性，被告有問我槍枝和子彈要怎麼處理，我
      當場也不知道該怎麼辦，我想說回去和同事研究看看，請
      被告自首或到案說明，後來就被高雄縣警局查獲，我也沒
      預料到這麼快就被查獲」等語（見本院95年度訴字第1232
      號審理卷第55頁以下）。於該案偵查中結證稱「他於搜索
      完第2、3天告訴我有事情要與我商量，叫我去他家，當時
      未告訴我他持有槍彈及毒品，之後我去找他，他說因為我
      太早衝進去，所以沒有查獲，接著他就拿出1 支槍及子彈
      ，及2 包海洛因，問我要怎麼處理，我說我不知道怎麼處
      理，叫他小心一點」、「當時有一名男子在場，說是他買
      來的」等語，與該案審理時證述內容並無明顯歧異（見94
      年度偵字第29054 號偵查卷第27頁），且與被告上開陳述
      相合，復有卷附小港分局搜索票聲請書、檢舉筆錄、現場
      圖、搜索照片等可憑（見同上偵卷第29至44頁）。又被告
      所提供陳復興警員之情資，本即包括槍彈及毒品，此亦經
      陳復興警員於臺灣高等法院高雄分院證述在卷（見該院95
      年度上訴字第1432號審判卷第36-39 頁）。查陳復興警員
      服務公職，執掌犯罪查緝工作，與被告並無親誼故舊，自
      無偏袒或虛誣之必要，所述堪予憑信。是被告辯稱其為陳
      復興警員線民，協助提供情資，查緝該件槍彈、毒品交易
      ，扣案毒品為『黑人』寄放等情，應屬事實。準此，被告
      收受「黑人」寄放槍彈當天，立即撥打電話報告陳復興警
      員，陳復興警員到被告住處時亦證稱有見到該「黑人」之
      人，則被告是否自始即有將該毒品持為己有之意圖，自非
      無疑。
（三）按員警偵辦刑事案件，偶有借用與犯罪集團成員互相熟識
      或知悉犯罪管道之人，提供情資，進而一舉破案，本非少
      見。本案被告身分既為警方線民，為提供槍毒交易線索之
      人，雖時機掌握不當，事有未成，且事後確有取得槍彈之
      事實，然被告既立即向警員報告並請求協助處理，陳復興
      警員亦告知要報請上級處理，則被告繼續將該扣案槍彈置
      放於其住處，而未主動報繳或丟棄，諒係出於對警方之信
      任關係所致。蓋既已告知有合作關係之警員，其靜待指示
      處理方式，實亦難認其嗣後有另生持有及寄藏之犯意，設
      若有之，必將仔細藏放，豈會於警員明知其住處有槍彈之
      情況下，仍坐以待斃，無懼自陷重罪之危險境地？此顯與
      常情不合。
（四）本案查獲白粉有3 包，經鑑定結果均含海洛因成分，此有
      法務部調查局95年4 月26日調科壹字第220023049 號鑑定
      通知書1 紙在卷可稽。惟陳復興警員上開證述則稱，被告
      當時係拿出「2 包」毒品等語，則被告似有隱藏其中1 包
      而據為己有之意圖。然由本案當時搜索查獲經過觀察，警
      方係持本院所核發94年度聲搜字第3496號搜索票進入被告
      上開住處搜索，該次查扣之槍彈、彈匣、信號彈、海洛因
      毒品、安非他命毒品、吸管鏟子、夾鍊袋等物品，均係自
      被告3 樓房間所搜獲，此觀高雄縣政府警察局94年12月20
      日對被告所製作調查筆錄之記載即明（見該案警卷第1-4
      頁）。準此以言，該毒品既體積微小，藏放容易，被告若
      有意隱藏其中1 包海洛因而據為己有，豈會在通知陳復興
      警員到場說明後，未將其中1 包海洛因另外藏放，而仍與
      上開違禁物品置放一處？是亦難以據此推認被告有另行藏
      放而持有其中1 包海洛因毒品之犯意。而陳復興警員雖稱
      被告拿出「2 包」毒品，以當時尚有槍枝、子彈、信號彈
      等其他物品，數量非少，對種類之記憶較為清晰，然就個
      別物品之數量（例如子彈顆數、毒品包數等等），難免記
      憶模糊，尚不能執此為不利於被告之認定。
（五）又被告雖於臺灣高等法院高雄分院審理時稱「（問：對94
      年12月20日搜索、扣押筆錄及扣押物品目錄表，有何意見
      ？）毒品是我的，槍彈是小黑的」等語（見該院95年度上
      訴字1432號卷第42頁），與被告先前多次所述不合，似又
      自承持有上開扣案之毒品。然查，該案係針對被告持有、
      寄藏槍彈而為審理，被告避免節外生枝，僅就槍彈部分加
      以說明，應屬常情。且同日陳復興警員到庭作證時，已明
      確陳稱「被告有說他朋友知道『拐子』有在販賣槍、毒，
      他的朋友有辦法進去跟這些人接觸」等語，被告對其證言
      明確表示「無意見」（見同院卷第41-42 頁），是不能否
      定被告可能有避免節外生枝之考慮。再者，關該扣押物品
      目錄表之扣押物，其中疑似海洛因毒品有5 包（嗣經鑑定
      僅3 包含海洛因成分）、疑似安非他命有1 包，另有毒品
      殘渣袋及吸管鏟子等物品，其中被告確有施用甲基安非他
      命之事實，業經本院以95年度毒聲字第224 號裁定送觀察
      、勒戒在案，此有卷附本院院內索引卡紀錄表可按，則被
      告若係就其他扣案之安非他命毒品、吸食器等而為上開陳
      述，亦不無可能，是亦不能因此遽認被告有持有上開海洛
      因毒品之犯意。
（六）綜據上述，本件扣案毒品3 包雖經鑑定確屬海洛因毒品，
      且為被告持有，然尚難認其主觀上有持有之犯意。此外，
      檢察官復未能提出其他積極證據證明被告主觀上有何持有
      第一級毒品之犯意，依前揭法文及判例意旨，被告犯罪應
      屬不能證明，自應為無罪之諭知。
據上論斷，應依刑事訴訟法第301 條第1 項前段，判決如主文。
本案經檢察官甲○○到庭執行職務。
中　　華　　民　　國　　96　　年　　4 　　月　　17　　日
            鳳山刑事第二庭  審判長  法  官  黃建榮
                                    法  官  洪珮婷
                                    法  官  李嘉益
以上正本證明與原本無異。
如不服本判決，應於收受送達後10日內向本院提出上訴書狀。
中　　華　　民　　國　　96　　年　　4 　　月　　17　　日
　　　　　　　　　　　　　　　　　　書記官  郭南宏
